臺灣雲林地方法院刑事判決　　　　　　　　　　　　　　　　九十年度再字第一?
　　公　訴　人　台灣雲林地方法院檢察署檢察官
　　被　　　告　丁○○
右列被告因過失致死案件，經檢察官聲請簡易判決處刑（八十九年度偵字第一九０一
號），本院北港簡易庭於中華民國八十九年六月九日以八十九年港交簡字第六二號判
決確定後，被告聲請再審，經本院於九十年八月二十一日以九十年聲再字第六號裁定
開始再審，本院判決如左：
    主  文
丁○○無罪。
    理  由
一、檢察官聲請簡易判決處刑書意旨略以：被告丁○○於民國八十九年三月九日凌晨
    零時十分許，於酒後仍駕駛車號ＵＲ－八四四九號自小貨車，沿雲林縣四湖鄉○○○號○路，由北往南行駛，行經四湖鄉○○段溪底幹一三八號電桿旁，原應注
    意汽車在同一車道行駛，除擬超越前車外，後車與前車間應保持隨時可以煞停之
    距離，並應注意車前狀況，隨時採取必要之安全措施，詎被告未注意上開規定，
    致追撞同向行駛在前之鄭文森駕駛之Ｓ六－四０七二號自小貨車，致鄭文森、李
    明政飛出車外，送醫後不治死亡，因而認被告涉有刑法第二百七十六條第一項之
    過失致死罪嫌。
二、按犯罪事實應依證據認定之，無證據不得推定其犯罪事實，刑事訴訟法第一百五
    十四條定有明文。又刑法過失致死罪之成立，須被告之過失與被害人死亡結果間
    之客觀歷程，須有相當因果關係存在，若該相當因果關係並不存在，則除非有處
    罰未遂之規定，否則被告應受無罪之諭知。再者，相當因果關係係指：依吾人社
    會生活經驗而為事態之一般考察，倘可認為「在同一情狀下，通常均可發生同一
    之結果者」，即有相當因果關係存在。最高法院七十六年台上字第一九二號判例
    要旨宣示：「刑法上之過失，其過失行為與結果間，在客觀上有相當因果關係始
    得成立，所謂相當因果關係，係指依經驗法則，綜合行為當時所存在之一切事實
    ，為客觀之事後審查」，亦闡釋上旨甚明。
三、本件公訴人認被告涉有上開犯行，無非以被告之自白、證人乙○○之證述、卷附
    之道路交通事故調查報告表、被告之酒精濃度測試表、相驗屍體證明書、診斷證
    明書、照片、勘驗筆錄等為其論據。然訊據被告堅詞否認有過失致死犯行，辯稱
    ：當天路暗，鄭文森駕車撞到橋墩時，李明政從擋風玻璃飛出去，鄭文森是被方
    向盤擠到駕駛座車門，因為撞擊使車頭凹進去，駕駛座車門被拉開，鄭文森從那
    裡掉下去，之後他因為車輛撞擊橋墩的力量車身滑行，他人才會在車子底下，不
    是因為我撞到他的車子，他人才在車下，我撞到前車時，我知道前車有震動一下
    ，但不可能把他們震出來，因為我車子比較輕，而且是從後面撞擊，車內的人應
    該往後仰，而非往前衝，由車頭凹陷程度可以判斷撞擊力量足以使車內之人飛出
    去，鄭文森、李明政並沒有遭車子輾過去，鄭文森在車底，李明政在車前，我是
    撞擊空車等語。經查：
（一）案發前是鄭文森於酒後駕駛車號Ｓ六－四０七二號自小貨車，內載李明政於前
      座右側，行駛於上開路段，被告則駕駛ＵＲ－八四四九號自小貨車，內載乙○○，於同車道行駛於鄭文森自小貨車之後，車速為時速五、六十公里，鄭文森
      之車右前方因撞擊上開路段橋墩致車身打橫停置於上開車道後，被告之車頭左
      側始自後方撞擊鄭文森車身右側等事實，業據被告供稱屬實，核與卷附照片、
      道路交通事故安全調查報告表所示情形相符，並為證人乙○○證稱無誤。而被
      告駕駛之車輛於撞擊前與鄭文森車輛之行車距離，據被告於偵審中之供述，約
      有四個車身之距離，亦與證人乙○○於本院之證述相當。又被告駕駛車輛車身
      長度為三˙一公尺，有上開調查報告表可參，並為被告陳明在卷，足認被告當
      時與鄭文森駕駛車輛所保持之距離係在十二˙四公尺左右。則依卷附之汽車行
      駛距離及反應距離一覽表顯示，被告車速既在時速五十至六十公里之間，則其
      得反應之距離為十˙四公尺至十二˙四八公尺，亦即被告行車遇見前方狀況時
      ，再作反應，車輛已行駛十˙四公尺至十二˙四八公尺。反應後，以該車之上
      開車速，及現場乾燥瀝青之道路狀況（如現場照片所示），衡諸卷附之「一般
      公路汽車煞車距離、行車速度對照表」所示，以該路段道路為新築之狀況（最
      有利被告），並其所得停煞之煞車痕長度判斷，被告當時若反應得宜，即時煞
      車，亦須歷經十一˙一公尺至十六˙六公尺始得煞停該車，是被告從遇見路前
      狀況，即時反應煞車，並得煞停該車所需距離，為二十一˙五公尺至二十九˙
      一公尺（十˙四＋十一˙一，十二˙四＋十六˙六）。而本件被告與前車之距
      離，僅保持十二˙四公尺左右，前已敘明，而未達上開煞停距離之標準，以致
      撞車，此觀於本院審理中，被告供明其未踩死煞車車子即撞上前車等語，及證
      人乙○○證明其感覺車子頓一下約隔一秒，人往前傾就撞車了等語，均可明被
      告與前車距離之過於接近無疑。而道路交通安全規則第九十四條第一項明文：
      「汽車在同一車道行駛時，除擬超越前車外，後車與前車應保持隨時可以煞停
      之距離」，被告違反上開規定而撞車，顯然有過失之處。此經台灣省嘉雲區車
      輛行車事故鑑定委員會鑑定結果，亦持相同認定，有上開委員會函文及鑑定意
      見書在卷足憑。至於卷附之台灣省車輛行車事故覆議鑑定委員會覆議意見書認
      被告難於防範而無過失，衡以上情，尚難採信。
（二）鄭文森駕駛上開自小貨車，因操控不當，未在遵行車道內行駛致車頭右側撞擊
      車道右側橋墩之事實，除上述證據外，亦為上開鑑定意見書、覆議意見書所肯
      認為肇事原因。而被告駕車撞擊鄭文森之車身右側後，乙○○及被告隨即先後
      下車查看，車內並未看見鄭文森及李明政，李明政當時係躺在鄭文森自小貨車
      前面地上，離車子約一、二公尺處，頭部流血，上開自小貨車擋風玻璃破碎，
      駕駛座車門呈打開狀態，鄭文森則躺在自小貨車車下中間馬路上，救護人員將
      車子抬起來始將鄭文森拖出來等情，為被告及證人乙○○供證在卷，李明政當
      時有在呻吟，並未被鄭文森車子輾到等情，亦為證人乙○○證述明確。而現場
      並無煞車痕一節，為被告供稱無誤，核與證人丙○○即現場處理警員所證相符
      ，可見鄭文森駕車係未有煞車跡象，而直接以右側車頭衝撞路旁橋墩無疑。現
      場照片亦顯示：鄭文森駕駛之自小貨車車頭右側嚴重凹損，駕駛座車門亦已開
      啟，擋風玻璃幾乎完全破碎，駕駛座旁之乘客座椅復已向上向前突起各情，可
      認車頭之撞擊力使車頭往右側凹陷，左側駕駛座之車門，並因車頭之凹陷而連
      帶被拉開之情，是屬真實。凡此，均顯見鄭文森係在毫無預防之情況下撞擊橋
      墩時，其撞擊力自屬極為強烈。
（三）再者，就鄭文森自小貨車擋風玻璃幾乎完全破碎，李明政當時又係坐於前座右
      側，該右前座椅又是向上向前突起，及李明政於車禍後橫躺於自小貨車前一、
      二公尺處等情觀之，可以確信李明政係在自小貨車撞擊橋墩後，因撞擊力之猛
      烈致擋風玻璃破碎，其人並因此衝撞力而同時自擋風玻璃處衝出車頭之外。又
      李明政受創之傷勢顯示：頭部外傷、胸部外傷、腹部鈍傷並左側脛骨開放性骨
      折，到院急救無效死亡之事實，有診斷證明書在卷可稽。經檢察官督同法醫師
      相驗亦認李明政：顏面部多處挫傷、表皮出血、鼻部溢血、右胸部擦傷、表皮
      出血、右肩部擦傷、表皮出血、四肢多處擦傷、表皮出血、脛骨骨折，死亡創
      傷為顱內出血等情，有驗斷書一份附卷可明，顯見李明政傷勢幾乎全在身體正
      面，由此亦可證李明政係因自小貨車衝撞橋墩而正面往前衝出車外，傷重不治
      死亡，並無遭車輾過之情事。另由上開撞擊力之巨大，並參酌駕駛座車門係屬
      開啟狀態，同處前座之李明政胸、腹部均受有創傷，及自小貨車係斜橫停置於
      車道，並鄭文森被發現時係在自小貨車底下中間部位等情形觀之，亦足明鄭文
      森亦因撞擊橋墩之力量，致使其胸腹部往前頂撞方向盤後，而往後傾，且因車
      輛往右凹陷之力量，連帶使其身體往左傾，而因駕駛座車門之被拉開，終自該
      車門掉落地面之情為真。另鄭文森所受之重創顯示：左顳部挫裂傷、顳骨骨折
      、左耳部溢血、右胸腹部挫傷、表皮出血、肋骨骨折、左腰部擦傷、表皮出血
      、左膝部擦傷、表皮出血，死因為顱內出血等情，有驗斷書一份附卷可證，並
      無遭車輛輾過之處，其身體左側受有多處傷害，亦可為其自身體左側掉落地面
      之旁徵。
（四）而鄭文森、李明政摔出車外之事實，除鄭文森自小貨車撞擊橋墩之衝撞力外，
      被告之自後追撞之撞擊力，依吾人社會生活經驗而為事態之一般考察，在同一
      情況下，是否通常可發生直接使鄭文森、李明政摔出車外，亦或助使鄭文森、
      李明政摔出車外之結果。查被告駕駛之自小貨車乃係自後撞擊鄭文森自小貨車
      車身右側中間部位一事，為證人丙○○證稱屬實，並有現場照片在卷可參。是
      被告撞擊鄭文森自小貨車時，該自小貨車已呈斜橫停置車道之現象，業如前述
      。證人丙○○並證稱：鄭文森自小貨車右側中間有一點凹陷，車頭凹陷比較嚴
      重等語，核與現場照片所示情形相符。現場照片並顯示：被告所駕駛之自小貨
      車係貼住於鄭文森自小貨車之車身右側中間部位，可認被告之衝撞力並非嚴重
      ，否則，兩車當即已因重力加速度之重擊而彈開，不會貼住一起。而由上開二
      車之貼住一起，即現場並無何刮地痕或煞車痕，亦可斷定被告之衝撞，雖極可
      能使已停置車道之鄭文森自小貨車，有往撞擊力方向震動之情形，但並無使該
      車有往撞擊力方向滑行之跡象。再者，被告於撞車前，雖未保持安全距離，惟
      確有踩煞車一事，為被告及證人乙○○供證一致，是因被告之踩煞車，亦足使
      衝撞力更為減小。本院再參諸死者李明政、鄭文森摔落車下之地點，一在車前
      一、二公尺，一在車底中間，復衡諸自車身右後側撞擊之物理作用，理當使車
      內之人在第一時間往後傾倒，而非往前衝撞之情狀，均難想見被告之上開衝撞
      ，通常會導致李、鄭二人如此摔出車外，或提供有效助力。被告供稱鄭文森係
      因自小貨車撞擊橋墩後之前進餘力，導致其人摔落車外而倒在自小貨車車底中
      間部位一節，應屬真實。則被告撞擊鄭文森自小貨車，既不足使死者二人摔出
      車外，從而死者二人確係在鄭文森自小貨車撞擊橋墩之時，即已因撞擊力之過
      大而摔出車外，傷重不治死亡，應無疑義。被告供稱其所撞擊之前車是空車等
      語，顯屬有據。另外，被害人家屬甲○○即李明政之兄於本院審理中陳稱：我
      判斷李明政是撞擊橋墩時，就因撞擊力衝破擋風玻璃人飛到外面，才會造成顱
      內出血，鄭文森也是撞到橋墩時，就往左側門擠出去，是車子右前方撞到橋墩
      ，車子才會打橫等語，亦非虛言。
（五）本件肇事車輛及現場雖已無從勘驗，惟綜合行為當時之所存在之一切事實，為
      客觀之事後審查，本院並查無被告之撞擊行為，是導致李明政、鄭文森二人摔
      出車外，而致使死亡之結果，亦即，被告雖有過失行為，然與被害人二人之死
      亡間，並無相當因果關係，應可斷定。檢察官所指被告之犯嫌，是屬不能證明
      ，本院自應為其無罪之諭知。
據上論斷，應依刑事訴訟法第四百三十六條、第三百零一條第一項，判決如主文。
中      華      民      國    九十一    年      一      月     三十     日
                                        臺灣雲林地方法院刑事第一庭
                                            法  官  侯  廷  昌
右正本證明與原本無異。
如不服本判決，應於判決送達後十日內向本院提出上訴狀( 應附繕本 )。
                                            書記官  李  清  龍
中      華      民      國    九十一    年      一      月     三十     日
